臺灣高等法院刑事判決
111年度原交上易字第1號
上  訴  人  臺灣桃園地方檢察署檢察官  
被      告  廖錫中




指定辯護人  本院公設辯護人陳德仁
上列上訴人因被告公共危險案件，不服臺灣桃園地方法院110年
度審原交易字第20號，中華民國110年11月18日第一審判決（起
訴案號：臺灣桃園地方檢察署110年度偵字第11250號），提起上
訴，本院判決如下：
    主  文
原判決撤銷。
廖錫中犯不能安全駕駛動力交通工具罪，累犯，處有期徒刑拾月
。
    犯罪事實
一、廖錫中於民國110年3月1日晚間7時20分至8時30分許間，在
    桃園市桃園區北區老人活動中心飲用米酒後，未待體內酒精
    成分消退，即基於酒後駕駛動力交通工具之犯意，於同日晚
    間9時許，自上處騎乘車牌號碼000-000號普通重型機車上路
    ，嗣行經桃園市○○區○○路0段00號前，為警攔檢盤查，並於
    同日晚間9時17分許，測得其吐氣所含酒精濃度達每公升0.6
    1毫克。
二、案經桃園市政府警察局桃園分局報告臺灣桃園地方檢察署檢
    察官偵查起訴。
    理  由
壹、證據能力：
　　按被告以外之人於審判外之言詞或書面陳述，除法律有規定
    者外，不得作為證據；又被告以外之人於審判外之陳述，雖
    不符合同法第159條之1至第159條之4之規定，但經當事人於
    審判程序同意作為證據，法院審酌該言詞陳述或書面陳述作
    成時之情況，認為適當者，亦得為證據。當事人、代理人或
    辯護人於法院調查證據時，知有第159條第1項不得為證據之
    情形，而未於言詞辯論終結前聲明異議者，視為有前項之同
    意，刑事訴訟法第159條第1項及第159條之5分別定有明文。
    查本案言詞辯論終結前，檢察官、被告廖錫中及辯護人均未
    就本判決所引用之各該被告以外之人於審判外之陳述及所調
    查之證據主張有刑事訴訟法第159條第1項不得為證據之情形
    （見本院卷第91至92頁），本院審酌該證據作成時並無違法
    及證明力明顯過低之瑕疵等情況，認為適當，應有證據能力
    。至於所引其餘非屬供述證據部分，既不適用傳聞法則，亦
    非公務員違背法定程序所取得，依刑事訴訟法第158條之4反
    面解釋，同具證據能力。
貳、得心證之理由：
    訊據被告對於上開犯罪事實均坦承不諱（見偵卷第16至17、
    75至76頁、原審卷第97頁、本院卷第92頁），並有桃園市政
    府警察局桃園分局青溪派出所酒精測定紀錄表、桃園市政府
    警察局舉發違反道路交通管理事件通知單在卷可稽（見偵卷
    第31、33頁），均可佐被告前開出於任意性之自白與事實相
    符，得採為認定事實之證據。本件事證明確，被告犯行堪以
    認定，應依法論科。
參、論罪科刑及撤銷改判之說明：
一、論罪：　　
  ㈠被告行為後，刑法第185條之3於111年1月28日修正公布，並
    於同年月30日生效。修正前第1項規定「駕駛動力交通工具
    而有下列情形之一者，處2年以下有期徒刑，得併科20萬元
    以下罰金」，修正後之規定則為「駕駛動力交通工具而有下
    列情形之一者，處3年以下有期徒刑，得併科30萬元以下罰
    金」，修正後規定將法定刑提高為「3年以下有期徒刑，得
    併科30萬元以下罰金」，並未較有利於行為人，經比較新舊
    法之結果，應適用被告行為時即修正前刑法第185條之3第1
    項之規定。
　㈡核被告所為，係犯修正前刑法第185條之3第1項第1款之不能
    安全駕駛動力交通工具罪。
  ㈢被告前於103年間先後因不能安全駕駛之公共危險案件，經臺
    灣桃園地方法院（下稱桃園地院）以103年度原桃交簡字第2
    55號判決判處有期徒刑5月、併科罰金新臺幣（下同）2萬元
    確定，及以103年度原桃交簡字第403號判決判處有期徒刑6
    月、併科罰金2萬元確定，上開2案件，經同法院以104年度
    聲字第652號裁定定應執行有期徒刑10月，併科罰金35,000
    元確定。嗣又因不能安全駕駛之公共危險案件經桃園地院以
    103年度審原交易字第103號判決判處有期徒刑8月確定，並
    與前開應執行刑部分接續執行，於105年3月28日縮短刑期假
    釋（接續執行罰金易服勞役於103年5月1日執行完畢出監）
    ，假釋期間付保護管束，於105年5月15日保護管束期滿，未
    經撤銷，有本院被告前案紀錄表可憑，其未執行之刑以已執
    行論而視為執行完畢，被告於上開有期徒刑執行完畢後，5
    年以內故意再犯本件有期徒刑以上之罪，為累犯。茲審酌前
    案暨本案情節，參酌司法院釋字第775號解釋意旨，審酌被
    告構成累犯之前案均係公共危險犯罪，均經判處徒刑並執行
    完畢，理應產生警惕作用，並因此自我控管，然其於本案又
    犯公共危險罪，足見其有一定特別之惡性，對於刑罰之反應
    力顯然薄弱，是就其所犯之罪之最低本刑予以加重，尚不致
    使其所受之刑罰超過其所應負擔之罪責，而造成對其人身自
    由過苛之侵害，爰依刑法第47條第1項規定，加重其刑。
二、撤銷改判之說明：
　㈠原審就被告上開犯行，予以論罪科刑，固非無見，惟：
　⒈按刑罰之量定，固屬法院自由裁量之職權行使，惟刑事審判
    之量刑，旨在實現刑罰權之分配的正義，故法院對科刑判決
    之被告量刑，應符合罪刑相當原則，使罰當其罪，以契合人
    民之法律感情。此所以刑法第57條明定科刑時應審酌一切情
    狀，尤應注意該條所列各款情形，以為科刑輕重之標準。法
    院行使此項職權時，除應審查被告是否符合量刑之法定要件
    外，仍應受比例原則與平等原則等一般法律原則之支配，以
    期達成客觀上之適當性、相當性與必要性之價值要求，若違
    反比例原則、平等原則時，自有濫用裁量權之違法。
　⒉被告除前述構成累犯之前案紀錄外，於此之前亦曾因不能安
    全駕駛之公共危險案件，經桃園地院以98年度桃交簡字第42
    93號判決判處罰金8萬元確定，又經桃園地院以100年度桃交
    簡字第908號判決判處有期徒刑3月確定，均經執行完畢；復
    於前揭構成累犯之前案執行完畢後，再因不能安全駕駛之公
    共危險案件，經臺灣桃園地方檢察署檢察官提起公訴，於桃
    園地院以110年度審原交易字第3號案件審理中（嗣於110年5
    月17日判處有期徒刑9月，並已確定），有上開前案紀錄表
    及桃園地院110年度審原交易字第3號判決在卷可佐。是被告
    於本案犯行前，已有6次相同罪名之前科紀錄，且於前案審
    理中再為本案犯行，其漠視相關法令，無視酒後駕車可能肇
    致之公共危險，罔顧其他用路人之交通往來安全，造成社會
    安全潛在危險甚鉅。參酌本案被告是第7次再犯酒後駕車之
    公共危險犯行，就刑法第57條所列犯罪行為人之品行、違反
    義務之程度、犯罪所生之危險或損害，及當前社會大眾及立
    法者對屢犯違背安全駕駛行為處罰應予加重俾避免再犯之期
    待，暨一般預防及特別預防之刑罰目的，原審僅量處有期徒
    刑6月，容屬過輕，難收矯治及警惕之效，亦不符合罪刑相
    當原則，其刑度難謂允當。
　⒊辯護人雖以被告前曾因患有思覺失調症而住院多日，有臺北
    榮民總醫院桃園分院診斷證明書可參（見原審卷第67頁），
    又因原住民身分，從事粗工，較無其他嗜好、娛樂，不免與
    友人藉酒舒展抑鬱病症，惡性非重，犯罪後已坦承犯行，態
    度良好，應有悔意，又未發生交通事故，家庭經濟貧寒，對
    於社會法益之侵害非鉅等詞，請求駁回檢察官之上訴。惟刑
    法第185條之3第1項第1款不能安全駕駛罪係屬抽象危險犯，
    不以發生具體危險為必要，被告屢屢酒後駕車，未有肇事之
    情肇致他人與自身之傷害，實屬萬幸之事，觀之其再犯之次
    數、本次測得之吐氣所含酒精濃度達每公升0.61毫克，濃度
    甚高，本院認其未造成交通事故雖可併為量刑審酌之因素，
    然尚不能因此而從輕量處如原審所宣告之刑；至其所患疾病
    更應循醫療方式改善、解決，縱其因個人習性而偶有飲酒之
    習慣，亦應知悉不得於酒後駕駛車輛，被告竟自陳於飲酒後
    45分鐘即騎乘機車行駛於道路上而為警查獲（參上開酒精測
    定紀錄表記載），其輕忽危險駕駛可能造成死傷結果而仍故
    為危險駕駛行為，實非可取，更不得執前揭事由從輕量處。
　㈡檢察官上訴指摘原判決量刑過輕，未能完整評價被告所表現
    之惡性，亦難期使被告知所警惕，認原判決量刑不當等語，
    其上訴為有理由，應由本院予以撤銷改判。
三、爰以行為人之責任為基礎，審酌被告犯罪後坦承犯行，態度
    雖尚可，然其有如上開二之㈠⒉所述前案紀錄（累犯部分不重
    複評價），仍不知引以為戒，猶犯本罪，顯係心存僥倖，缺
    乏尊重其他用路人生命、身體、財產安全之觀念，惡性非輕
    ，本案已係第7度犯公共危險案件，復參酌被告本次經警測
    得吐氣所含酒精濃度為每公升0.61毫克，酒精濃度甚高，其
    所駕駛之動力交通工具為機車等所生之危險性，兼衡被告自
    陳國小畢業之智識程度、勉持、女兒工作並非穩定、其自身
    患有肝病、曾因思覺失調症而住院多日之家庭及經濟狀況（
    參偵卷第13頁調查筆錄記載、原審卷第98頁及上述診證明書
    ）等一切情狀，量處如主文第2項所示之刑。
據上論斷，應依刑事訴訟法第369條第1項前段、第364條、第299
條第1項前段，判決如主文。
本案經臺灣桃園地方檢察署檢察官吳明嫺提起公訴，同署檢察官
賴怡伶提起上訴，臺灣高等檢察署檢察官蔡麗清到庭執行職務。
中　　華　　民　　國　　111 　年　　3 　　月　　29　　日
                  刑事第十四庭  審判長法　官  黃斯偉
                                      法　官  郭豫珍
                                      法　官  黎惠萍
以上正本證明與原本無異。
不得上訴。
                                      書記官  楊筑鈞
中　　華　　民　　國　　111 　年　　3 　　月　　29　　日
附錄：本案論罪科刑法條全文　　　　　　　　　　　　　　
修正前中華民國刑法第185條之3　　　　　　　　　　　　　
駕駛動力交通工具而有下列情形之一者，處二年以下有期徒刑，
得併科二十萬元以下罰金：
一、吐氣所含酒精濃度達每公升零點二五毫克或血液中酒精濃度
    達百分之零點零五以上。
二、有前款以外之其他情事足認服用酒類或其他相類之物，致不
    能安全駕駛。
三、服用毒品、麻醉藥品或其他相類之物，致不能安全駕駛。
因而致人於死者，處三年以上十年以下有期徒刑；致重傷者，處
一年以上七年以下有期徒刑。
曾犯本條或陸海空軍刑法第五十四條之罪，經有罪判決確定或經
緩起訴處分確定，於五年內再犯第一項之罪因而致人於死者，處
無期徒刑或五年以上有期徒刑；致重傷者，處三年以上十年以下
有期徒刑。